臺灣橋頭地方法院民事裁定
111年度橋事聲字第20號
異  議  人  王金英  


相  對  人  謝志長  

上列當事人間聲請確定訴訟費用額事件，異議人就民國111年9月
30日本院司法事務官所為111年度司聲字第205號裁定聲明異議，
本院裁定如下：
    主  文
原裁定廢棄，發回本院司法事務官另為適當之處理。
    理  由
一、異議意旨略以：異議人向本院聲請確定訴訟費用，經本院以
    111年度司聲字第205號裁定（下稱原裁定）命異議人應給付
    相對人新臺幣（下同）49,448元，然本院107年度重訴字第1
    82號返還土地事件已於民國110年5月17日確定，相對人並持
    上開確定判決聲請確認訴訟費用額，經本院110年度司聲字
    第226號裁定（下稱前裁定）異議人應給付相對人之訴訟費
    用313,768元，異議人並已給付完畢，原裁定未查上情，仍
    將相對人預納之訴訟費用重複評價計算，致相對人不僅不用
    給付訴訟費用，異議人還要給付相對人訴訟費用，自有違誤
    ，爰請求廢棄原裁定，另為適當之裁定，又反訴分割共有物
    訴訟經台灣高等法院高雄分院110年度重上字第79號判決異
    議人應給付相對人4,514元；相對人應給付異議人82,450元
    ，兩造是否先就此部分先為給付，並開具清償證明，待裁定
    更正後，再另為給付訴訟費用等語。
二、按當事人對於司法事務官處理事件所為之終局處分，得於處
    分送達後10日之不變期間內，以書狀向司法事務官提出異議
    ；司法事務官認前項異議有理由時，應另為適當之處分；認
    異議為無理由者，應送請法院裁定之；法院認第1項之異議
    為有理由時，應為適當之裁定；認異議為無理由者，應以裁
    定駁回之，民事訴訟法第240條之4第1項前段、第2項及第3
    項分別定有明文。查原裁定業於111年10月17日合法送達異
    議人，有送達證書附卷可稽，異議人於111年10月19日具狀
    向本院提出異議，未逾10日之不變期間，是本件異議應屬合
    法，合先敘明。
三、按當事人分擔訴訟費用者，在當事人一造聲請確定訴訟費用
    額之情形，為避免他造另行聲請確定訴訟費用額之煩，法院
    應於裁判前命他造於一定期間內，提出費用計算書、交付聲
    請人之計算書繕本或影本及釋明費用額之證書。於他造遲誤
    該期間者，依民事訴訟法第92條第2項規定，法院得僅就聲
    請人一造之費用裁判之，但他造嗣後仍得聲請確定其訴訟費
    用額。又當事人分擔訴訟費用者，法院為確定費用額之裁判
    時，除他造遲誤該第92條第2項所定期間外，應視為各當事
    人應負擔之費用，已就相等之額抵銷，而確定其一造應賠償
    他造之差額，為同法第93條所明定。準此，當事人應分擔訴
    訟費用，而由當事人一造聲請確定訴訟費用額時，必法院於
    裁判前命他造於一定期間內，提出費用計算書、交付聲請人
    之計算書繕本或影本及釋明費用額之證書，且他造如期提出
    ，始有民事訴訟法第93條關於法院為確定費用額之裁判時，
    應視為各當事人應負擔之費用，已就相等之額抵銷，而確定
    其一造應賠償他造差額規定之適用。倘法院未於裁判前命他
    造於一定期間內，提出費用計算書、交付聲請人之計算書繕
    本或影本及釋明費用額之證書，即無逕依第93條之規定，確
    定一造應賠償他造差額之餘地（最高法院99年度台抗字第51
    8號裁定意旨參照）。次按除別有規定外，法院不得就當事
    人未聲明之事項為判決，民事訴訟法第388條定有明文。是
    法院裁判應以當事人聲明之範圍為限；且民事訴訟採不干涉
    主義，凡當事人所未聲明之利益，不得歸之於當事人，此觀
    民事訴訟法第388條之規定自明（最高法院19年上字第746號
    、47年台上字第430號判例意旨參照）。上開判例意旨於民
    事聲請程序亦應有其適用，即法院僅可在聲請人之聲明範圍
    內據以裁判，若就當事人未聲明之事項為裁判，即屬訴外裁
    判，難謂為允當。又按所謂裁判有脫漏，係指法院應於主文
    表示裁判結果之事項實際上未為裁判之表示者而言（最高法
    院92年度台聲字第143號裁定意旨參照)。末按確定訴訟費用
    額之程序，僅在審究有求償權之一造當事人所開列之費用項
    目，及其提出支付費用之計算書等證據，是否屬於訴訟費用
    之範圍，以確定應負擔訴訟費用之他造當事人所應賠償其訴
    訟費用之數額。至訴訟費用究應由何人負擔？按何比例負擔
    ？悉依命負擔訴訟費用之確定裁判主文定之，不容於確定訴
    訟費用額之程序中，更為不同之酌定（最高法院98年度台抗
    字第705 號裁判意旨參照）。是確定訴訟費用額程序在於審
    認訴訟費用之範圍及確定應負擔訴訟費用當事人之訴訟費用
    數額多寡，關於當事人間訴訟上請求，就兩造間本案實體權
    利義務之爭執事項，即與確定訴訟費用額無關，自非本程序
    所得審究。
四、經查，相對人對異議人提起返還土地事件，於訴訟程序進行
    中，異議人提起反訴，請求分割共有物，嗣經本院以107年
    度重訴字第182號判決諭知本訴訴訟費用由被告（即異議人
    ）負擔、反訴訴訟費用由兩造按原應有部分比例負擔。嗣異
    議人就反訴部分聲明不服，提起上訴，嗣經臺灣高等法院高
    雄分院110年度重上字第79號判決諭知第一審反訴部分，第
    二審訴訟費用由上訴人(即異議人）負擔二分之一，其餘由
    被上訴人（即相對人）負擔。又相對人就本院107年度重訴
    字第182號本訴返還土地事件確定後，曾向本院聲請確認訴
    訟費用額，經本院110年度司聲字第226號受理在案，惟並未
    命異議人於一定期間內，提出費用計算書、交付聲請人之計
    算書繕本或影本及釋明費用額之證書，並於110年7月12日裁
    定異議人應給付相對人訴訟費用313,768元等情，業經本院
    調取上開卷宗核閱無訛，可見前裁定僅就異議人應賠償相對
    人於第一審所支出之訴訟費用確定其金額，而非確定異議人
    應賠償相對人訴訟費用之差額，則依前揭最高法院裁定意旨
    ，異議人仍得依民事訴訟法第92條第2項規定，聲請就其所
    預納之訴訟費用確定相對人應賠償之金額甚明。惟前裁定已
    確定相對人預納之第一審本訴裁判費294,568元、複丈費及
    建物測量費19,200元，共313,768元，有相對人提出之本院
    自行收納款項收據、地政規費徵收聯單附於本院110年度司
    聲字第226號卷可稽，且異議人於收受前裁定後之110年7月2
    1日即將應負擔之訴訟費用額匯款給付予原告，亦有高雄市
    第三信用合作社匯款申請書為證(本院卷第19頁) ，本院認
    上開民事訴訟法關於聲請確定訴訟費用額目的在於使獲得確
    定勝訴判決之當事人得就已先行預納之訴訴費用聲請確定訴
    訟費用額後，得併為聲請強制執行，而異議人既於裁定前將
    應負擔之訴訟費用額全額清償予相對人，自毋庸再為裁定使
    異議人負擔訴訟費用額之必要。況原裁定在計算第一審訴訟
    費用時未查上情，於計算書將相對人預納之訴訟費用 誤載
    為本訴裁判費294,568元、複丈費及建物測量費15,200元，
    並據此錯誤之計算基礎，確定異議人應給付相對人之訴訟費
    用額為49,448 元，及自原裁定送達異議人之翌日起至清償
    日止，按週年利率百分之5 計算之利息，亦有錯誤。又本件
    異議人於聲請確定訴訟費用狀所載，為請求確定兩造間分割
    共有物事件，異議人於一審反訴部分及上訴二審訴訟費用，
    原裁定將相對人本訴部分訴訟費用納入計算，亦超過異議人
    之原聲請範圍，已屬訴外裁判，於法顯有為合，是異議意旨
    指摘原處分不當，核屬有據，爰廢棄原裁定，並發回本院非
    訟中心由司法事務官另為適當之處分。至異議人主張兩造就
    臺灣高等法院高雄分院110年度重上字第79號判決兩造互相
    找補金額先為給付，並開具清償證明，訴訟費用之部分，待
    裁定更正後再另為給付等語，則非本件確定訴訟費用額事件
    所得審究，併予敘明。
五、依民事訴訟法第240條之4第3項，裁定如主文。
　　
中　　華　　民　　國　　111 　年　　12　　月　　14　　日
          　　　　橋頭簡易庭  法　　　官  郭育秀
以上正本係照原本作成。
如對本裁定抗告須於裁定送達後10日內向本院提出抗告狀，並繳
納抗告費新臺幣1,000元。
中　　華　　民　　國　　111 　年　　12　　月　　14　　日
      　　　　　　　　　　　　書　記　官  塗蕙如